臺灣嘉義地方法院民事判決
110年度簡上字第81號
上  訴  人  張瓊文  
                      送達處所：嘉義縣○○鄉○○村000巷            00號
被上訴人    林瑞聲  
訴訟代理人  蔡曜謙  
上列當事人間侵權行為賠償損害事件，上訴人對於民國110年8月
18日本院嘉義簡易庭110年度嘉簡字第302號第一審簡易判決提起
上訴，經本院於民國111年2月16日言詞辯論終結，判決如下：
    主  文
上訴駁回。
第二審訴訟費用新臺幣陸仟肆佰伍拾元，由上訴人負擔。
    事實及理由
一、上訴人除主張援引原審之書狀及陳述外，並主張：
㈠、被上訴人於民國109年8月23日駕駛車號000-0000號機車（下
    稱系爭機車），由東往西沿嘉義市東區林森東路行駛於新生
    路交岔路口前，未注意號誌指示行車，依當時情形，無不能
    注意情況，疏未注意路口交通號誌指示，貿然違規左轉，撞
    及上訴人騎乘之系爭機車，致上訴人受有「右下唇裂傷及左
    下肢多處挫擦傷」，而受有下列損害：
  1.系爭機車維修費用新臺幣（下同）6,850元。
  2.藥品費：上訴人臉部下巴去除瘀青，支出藥品200元。
  3.假牙費用：因系爭事故致上訴人牙齒斷裂，需進行根管治療
    及固定假牙4萬元。
  4.工資損失：上訴人於109年8月23日擔任導遊收入960元，8月
    24至25日導遊收入5,000元，平均一天收入2,500元。因系爭
    事故，致旅行社不願聘僱，上訴人自8月23日起每日收入僅
    餘1,000元，每日受有薪資減損1,500元。一個月就受有45,0
    00元之工作損害。
  5.精神慰撫金：原審判決雖認上訴人請求之慰撫金為4萬元等
    語，然上訴人受傷後患有恐慌症，經常失眠、精神不濟，無
    法工作，加上疫情唯一可以外出工作的外送員，亦因行駛機
    車時會恐慌，而不敢做，遂精神慰撫金除判決之4萬元外，
    應再加計169,800元；另被上訴人患有帕金森氏症，其家屬
    放任被上訴人行駛車輛，撞傷人後又逃逸，迄今已逾1年，
    對上訴人均不聞不問，故被上訴人之家屬亦應賠償上訴人道
    義責任15萬元。
㈡、並聲明：
　1.原審判決關於駁回上訴人部分廢棄。
　2.上開廢棄部分，被上訴人應再給付上訴人319,800元。
二、被上訴人即除援引原審之書狀及陳述外，並主張：
㈠、上訴人提出假牙費用僅係估價單，非正式診斷證明，無從判
    斷是本案造成之損害，被上訴人於原審審理期間迄今，始終
    爭執上訴人支出之假牙費用，是原審判決以被上訴人不爭執
    此部分費用，而為有利上訴人之判決，應有違誤。
㈡、上訴人除受有強制險理賠外，尚有任意險可以理賠，但上訴
    人一直沒提出相關單據及診斷證明書。
㈢、並聲明：上訴駁回。
三、本院得心證之理由：
㈠、被上訴人於民國109年8月23日駕駛系爭機車，由東往西沿嘉
    義市東區林森東路行駛於新生路交岔路口前，未注意號誌指
    示行車，撞及原告騎乘之機車，致上訴人受有「右下唇裂傷
    及左下肢多處挫擦傷」等傷害，並經本院以110年度嘉交簡
    字第73號判決被上訴人犯過失傷害罪，處拘役40日，如易科
    罰金，以1,000元折算1日等情，業據上訴人提出其受傷照片
    （見原審卷第41頁）、診斷證明書（附於刑事卷）、本院11
    0年度嘉交簡字第73號判決（見原審卷第9-11頁）在卷可憑
    ，並為兩造所不爭執，此部分事實堪信為真實。
㈡、原審判決被上訴人應支出上訴人藥品費用200元、假牙費用4
    萬元、精神慰撫金4萬元，共80,200元。然上訴人不服提起
    本件上訴，認上訴人除上開費用外，尚應再給付精神慰撫金
    169,800元，及其家屬賠償道義責任15萬元等語；被上訴人
    則以其自始爭執上訴人請求之假牙費用4萬元，且上訴人除
    強制險理賠外，尚有任意險理賠，應納入計算等語，則本院
    應審酌者厥為：上訴人所受損害之金額為若干？上訴人請求
    被上訴人應再賠償其319,800元有無理由？
㈢、按汽車、機車或其他非依軌道行駛之動力車輛，在使用中加
    損害於他人者，駕駛人應賠償因此所生之損害。民法第191
    條之2前段定有明文。
㈣、茲就上訴人請求被上訴人賠償之各項損害及金額，有無依據
    ，逐項分述如下：
  1.機車維修費部分：　　　
    ①按因故意或過失，不法侵害他人之權利者，負損害賠償責
      任；不法毀損他人之物者，被害人得請求賠償其物因毀損
      所減少之價額；負損害賠償責任者，除法律另有規定或契
      約另有訂定外，應回復他方損害發生前之原狀；不能回復
      原狀或回復顯有重大困難者，應以金錢賠償其損害，民法
      第184條第1項前段、第213條第1項、第215條分別定有明
      文。
　　②經查，上訴人所騎乘之車號000－000號機車，為上訴人父親
      張育瑞所有，並非上訴人所有，業經上訴人於原審自陳在
      卷(見原審本院卷第32頁)，且有公路監理電子閘門在卷可
      參。該機車既非上訴人所有，縱使車主將車輛借予上訴人
      使用，仍然無法認為上訴人是車輛損害之被害人。本件上
      訴人既非車輛所有人，其以車輛損害為由，據以提出損害
      賠償之請求，依照前揭法條之規定，難認為有理由。
　2.藥品費用部分：
　　　上訴人主張因系爭傷害支出藥品費用200元，並提出發票
      為證，被上訴人亦不爭執。上訴人此部分之請求，為有理
      由，應予准許。
  3.假牙費用部分：
　　　按第二審之審判應於當事人就原判決聲明不服之範圍內為
      之，若對造無上訴或附帶上訴，法院縱認上訴無理由，亦
      只能駁回上訴聲明而維持第一審判決，不得逾越上訴聲明
      使上訴人更受不利益之判決，此為「不利益變更禁止原則
      」。上訴人主張因系爭事故導致牙齒斷裂，需支出費用4
      萬元假牙費用，固經提出渥爾牙醫診所估價單乙份為證（
      見附民卷第13頁）。然經本院函詢該診所上訴人需進行根
      管治療及固定假牙，其造成之原因為何？與發生車禍碰撞
      有無關聯？該診所函覆稱：「判斷與車禍撞擊難有相關，
      應只是咬到硬物；若只是健保填補，需收掛號費與健保部
      分負擔。」等語，有該診所110年2月13日函乙紙附卷足憑
      （見本院卷第71頁）。因此，上訴人主張被上訴人應賠償
      其假牙製作費用40,000元，原本不應准許。然原審既已准
      許上訴人此部分之請求，被上訴人就此部分，並未提起上
      訴或附帶上訴，基於上述不利益變更禁止原則之精神，本
      院自不得為更不利益於上訴人之判決。
　4.工作損失部分：
　　①按當事人主張有利於己之事實者，就其事實有舉證之責任
      ，民事訴訟法第277條前段定有明文。
　　②上訴人主張自己因系爭事故，導致旅行社不願繼續聘僱，
      為被上訴人所否認。依照上開規定，應由上訴人就自己因
      系爭事故導致旅行社不願聘僱受有工作損失之事實，負舉
      證責任。然而，依照上訴人於原審理時陳述：旅行社有團
      就是有團，沒團就是沒團等語(見原卷第33頁)，可見上訴
      人並非每天都有擔任導遊出團，且上訴人並未提出證據證
      明原本旅行社就有要聘僱上訴人繼續擔任導遊一個月，係
      因系爭事故才沒有聘請，因此，上訴人主張自己因系爭事
      故受有薪資損失即難採信。上訴人此部分之請求，即不應
      准許。
　5.精神慰撫金部分：
    ①按不法侵害他人之身體、健康、名譽、自由、信用、隱私
      、貞操，或不法侵害其他人格法益而情節重大者，被害人
      雖非財產上之損害，亦得請求賠償相當之金額。其名譽被
      侵害者，並得請求回復名譽之適當處分，民法第195條第1
      項定有明文。又按不法侵害他人人格權，被害人受有非財
      產上損害，其請求加害人賠償相當金額之慰撫金時，法院
      對於慰撫金之量定，應斟酌實際加害情形，所造成影響、
      被害人痛苦之程度、兩造之身分地位、經濟情形及其他各
      種狀況，以核定相當之數額（最高法院51年台上字第223
      號判例參照）。
    ②查上訴人因被上訴人過失行為受有系爭傷害，其精神上受
      有相當的痛苦，固堪認定。經審酌兩造之身分、地位、經
      濟能力（此參兩造稅務電子閘門財產所得調件明細表可參
      ，因屬個人隱私，僅予參酌，不予揭露）、被上訴人未依
      號誌指示行車之侵權行為、上訴人受有系爭傷害之程度等
      一切情狀，認上訴人請求被上訴人給付慰撫金30萬元尚屬
      過高，應以4萬元較為適當。
　　③上訴人提起本件上訴，提出嘉義市陽明醫院診斷證明書乙
      紙，主張伊因系爭車禍致患有非特定焦慮症，精神受到損
      害，又被上訴人之家屬放任被上訴人駕車上路，因而撞傷
      上訴人，亦應負道義責任賠償上訴人150,000元之精神慰
      撫金云云。經查，本院函詢陽明醫院上訴人所患非特定焦
      慮症，其造成原因為何？與其發生車禍受傷是否有關聯？
      該醫院函覆稱：「非特定焦慮症原因有生理、心理、社會
      等多重因素相關聯，無法確定與車禍有關聯。」等語，此
      有該院110年11月5日陽字第1101101-10號函乙份在卷可稽
      （見本院卷第65頁）。足證上訴人所患非特定焦慮症，無
      證據證明與本件車禍有關。上訴人主張因本件車禍致其患
      有非特定焦慮症，請求被上訴人給付精神慰撫金，顯不可
      採。再者，本件侵權行為人為被上訴人，而被上訴人為智
      識成熟之成年人，被上訴人之家屬並無監督其駕駛行為之
      義務，縱有侵權行為，亦僅需被上訴人負損害賠償責任，
      與其家屬無關。故上訴人請求被上訴人之家屬給付精神慰
      撫金150,000元，亦不足取。
㈤、綜上所述，上訴人本於侵權行為法律關係，請求被上訴人給
    付損害賠償80,200元（計算式：藥品費用200元＋假牙費用40
    ,000元+精神慰撫金40,000元＝80,200元）為有理由，應予准
    許，逾此範圍之請求為無理由，應予駁回。原審判決命被上
    訴人應給付上訴人80,200元，於法並無不合，上訴人上訴意
    旨指摘原判決不當，求予廢棄改判准如上訴聲明之請求，為
    無理由，應予駁回。
四、本件事證已臻明確，兩造其餘之攻擊或防禦方法，經本院斟
    酌後，認為均不足以影響本判決之結果，爰不逐一詳予論駁
    ，併此敘明。
五、又按法院為終局判決時，應依職權為訴訟費用之裁判，民事
    訴訟法第87條第1項定有明文。本件第二審裁判費新臺幣6,4
    50元，應由敗訴之上訴人負擔，爰判決如主文第二項所示。
據上論結，本件上訴為無理由，依民事訴訟法第436 條之1 第3 
項、第449 條第1 項、第78條、第87條第1 項，判決如主文。
中　　華　　民　　國　　111 　年　　3 　　月　　2 　　日
                  民事第三庭  審判長法　官  柯月美  
                                    法  官  馮保郎
                                    法  官  曾文欣
以上正本係照原本作成。
本判決不得上訴。
中　　華　　民　　國　　111 　年　　3 　　月　　2 　　日
                                    書記官　陳慶昀